【裁判字號】    92,自,11
【裁判日期】    920808
【裁判案由】    誣告
【裁判全文】
臺灣士林地方法院刑事判決                            九十二年度自字第一一號
    自  訴  人  甲○○
    自訴代理人  朱子慶律師
    被      告  乙○○
右列被告因誣告案件，經自訴人提起自訴，本院判決如左：
    主  文
乙○○無罪。
    理  由
一、自訴意旨略以：被告乙○○意圖使自訴人甲○○受刑事處分，明知民國九十年三
    月二十六日凌晨，其因酒醉駕車不慎撞擊自訴人甲○○所有車輛而被送至臺北市
    政府警察局士林分局後港派出所時，自訴人並未毆打被告致其受有胸部、腰部挫
    傷等傷害，自訴人也未向其恫稱：「若不是在警局我就看你怎麼死的」等情，竟
    於九十年九月二十四日向臺灣士林地方法院檢察署提出告訴，捏造前揭事實，誣
    指自訴人涉有刑法第二百七十七條第一項普通傷害及第三百零五條恐嚇等罪嫌，
    因認被告乙○○涉犯刑法第一百六十九條第一項之誣告罪嫌。
二、按犯罪事實應依證據認定之，無證據不得推定其犯罪事實，又不能證明被告犯罪
    或其行為不罰者，應諭知無罪之判決，現行刑事訴訟法第一百五十四條、第三百
    零一條分別定有明文。而在訴訟上用以證明事實之證據，須於通常一般之人均不
    致於有所懷疑，而得確信其為真實之程度者，始得據以為有罪之認定；倘其證明
    尚未達到此一程度，而有合理之懷疑存在，致使無從為有罪之確信時，即應為無
    罪之判決（最高法院七十六年度台上字第四九八六號判例意旨參照）。再按告訴
    人所訴事實，不能證明其係實在，對於被訴人為不起訴處分確定者，是否構成誣
    告罪，尚應就其有無虛構誣告之故意以為斷，並非當然可以誣告罪相繩（最高法
    院五十九年度台上字第五八一號判例意旨參照）。再刑法誣告罪之成立，以告訴
    人所訴被訴人之事實必須完全出於虛構為要件，若有出於誤會或懷疑有此事實而
    為申告，以致不能證明其所訴之事實為真實，縱被訴人不負刑責，而告訴人本缺
    乏誣告之故意，亦難成立誣告罪名（最高法院四十四年度台上字第八九二號判例
    意旨參照）。
三、本件自訴人指訴被告涉有刑法第一百六十九條第一項之誣告罪嫌，無非係以被告
    乙○○前向臺灣士林地方法院檢察署所提之傷害與恐嚇告訴業經該署檢察官以九
    十一年度偵字第一六八六號處分不起訴，且證人即當時製作筆錄之警員林石莫亦
    於該案偵查中證稱本案自訴人甲○○對本案被告乙○○並無傷害、恐嚇之動作及
    言語等為據。然訊據被告乙○○堅決否認有誣告自訴人之事，辯稱：那時伊原是
    在走道旁辦公桌作筆錄，後來自訴人跟伊發生衝突，自訴人確有打伊右腰部，並
    靠在伊耳旁說「若不是在警局我就看你怎麼死的」，致其心生畏懼，警員才叫其
    坐到內側的辦公桌等語。
四、經查：（一）本件被告乙○○於九十年九月二十四日向臺灣士林地方法院檢察署
    提出申告本件自訴人甲○○涉嫌傷害及恐嚇之案件，固據該署檢察官偵查終結，
    認為自訴人在該案中所涉罪嫌不足，以九十一年度偵字第一六八六號處分不起訴
    處分書在案，有該不起訴處分書附卷可稽，惟查其不起訴處分之理由，乃根據證
    人林石莫證稱未見到自訴人甲○○毆打被告乙○○，及被告乙○○曾於九十年三
    月二十六日許酒醉駕車追撞多輛汽車而肇事，其身上所受傷勢不足以認定確係遭
    人毆打，故認為欠缺積極證據來認定該案被告即本案自訴人甲○○涉犯傷害及恐
    嚇犯行而處分不起訴，所持理由固非無見，然其不起訴處分之原因僅在於沒有積
    極證據足以證明甲○○犯罪，並非認定甲○○確實沒有該等行為，自不能反面推
    論該案告訴人即本件被告乙○○所指均屬虛妄。（二）再查，被告乙○○原指稱
    伊於九十年三月二十六日遭自訴人甲○○毆打右腰部，因而受傷，事實上乙○○
    確受有胸部及腰部挫傷等傷害，嗣經臺北市立中醫醫院診治，有該院九十年三月
    二十七日診斷證明書一紙附卷可按。雖被告前於九十年三月二十六日凌晨三時許
    因酒醉駕車衝撞路旁汽車，可能受傷，但該等腰部挫傷應非車禍所能造成，應認
    被告乙○○所指係遭自訴人甲○○毆打所致等語，並非絕無可能。（三）又查，
    本件證人即警員林石莫雖於台灣士林地方法院檢察署九十年度他字第二一四二號
    案件（嗣併入九十一年度偵字第一六八六號案件）偵訊中證稱「（是否見甲○○
    打乙○○？）未見到，我做張某筆錄，由於當事人多，早已隔離，他也未碰他，
    我製張某筆錄，製畢送他至三組，我未離其視線，也未見人毆打他，也無人恐嚇
    他」等語，惟證人林石莫於本院調查時則證稱：「（被告帶到派出所之後如何處
    理？）根據酒精測數值，被告酒醉駕車明顯，我們將被告帶回派出所之後，被告
    是坐在辦公桌的走道這邊，後來被害車主陸續到派出所，我們怕爭吵，所以就把
    被告移移到離走道較遠的辦公桌一側，把被告請到裡頭的地點就開始製作筆錄，
    被告之前是坐在辦公桌走道一側這邊時，我們先與被告談一談車禍事實經過」、
    「（你有沒有看到自訴人走進來派出所的狀況？）我有看到自訴人走進來，他走
    進來的時候，被告還在走道這邊，他與被告有發生爭執，自訴人也有講到要被告
    賠償車損，後來陸陸續續有其他的車主到派出所，我才把被告移到內側」、「（
    當時自訴人進來，被告坐著時，被告是如何與自訴人吵架？）自訴人進來的時候
    ，被告是跟我面對面在講話，所以是被告是背對著自訴人，自訴人說是何人開車
    的，我說是被告開的，被告就站起來轉身與自訴人面對面，後來自訴人就講要賠
    償的事情，他們的談話的音量還好，沒有錄音」，顯見被告乙○○與自訴人甲○
    ○在派出所內並非一開始就隔離，雙方仍有近身接觸之情形，且因而發生爭執，
    足見證人林石莫於偵訊中所證並非當日事實之全貌，並不能單以其偵訊筆錄遽下
    判斷。尤其證人林石莫亦證稱自訴人是從被告身後過來，與被告所述「：：自訴
    人來的時候我不知道他是車主，自訴人問我說車是否是我開的，自訴人是走到我
    的右後方問我車子是否我開的？我說是，自訴人就打我，所以我才起身與自訴人
    爭執，我向自訴人說你為什麼打我」、「是打我的時候講的，是在我的耳邊說的
    」（見本院九十二年六月十八日訊問筆錄）等情形相符，此外，證人林石莫又證
    稱：「（問：被告有沒起身與自訴人講話的事情？）當自訴人進來時，問說車子
    是何人開的，我說是被告開的，自訴人與被告二人在旁邊有爭執，我有回身在辦
    公桌寫等一下要製作筆錄的一些草稿，他們二人還在旁邊，爭執的內容我不清楚
    ，我之所以後來回身請自訴人出去，因為他們後來吵的很大聲，然後我就把被告
    位置換到裡面」等語，是以自訴人若趁證人林石莫製作筆錄間不注意時毆打並恐
    嚇被告乙○○，證人林石莫亦未必會注意到，自難僅憑證人林石莫之證述即認為
    被告乙○○告訴時所指內容係屬虛構。（四）至於自訴人雖於本件中否認其涉有
    被告乙○○原於告訴中所指訴之傷害及恐嚇行為，然自訴人係刑事程序當事人之
    一造，與本案具有利害關係，所為陳述之證據力自屬有限，本院實難僅以其陳述
    而獲得確信。（五）綜上，被告對自訴人所提出傷害及恐嚇之告訴內容，並無足
    夠之證據來證明其確屬虛妄，自難認為被告係虛構事實來誣陷自訴人，本於罪疑
    惟輕之法則，既不足以證明被告犯罪，自應為被告無罪之諭知。（六）至於自訴
    人撤回自訴部分，然刑法第一百六十九條第一項之誣告罪為非告訴乃論之罪，縱
    使自訴人撤回自訴，亦不生撤回之效力，參見刑事訴訟法第三百二十五條第一項
    之規定自明，亦附此敘明。
據上論斷，應依刑事訴訟法第三百四十三條、第三百零一條第一項，判決如主文。
中      華      民      國      九十二      年    八    月      八      日
                                        臺灣士林地方法院刑事第一庭
                                            法  官  高  愈  杰
右正本證明與原本無異。
如不服本判決，應於判決送達後十日內，向本院提出上訴狀。
                                            書記官  蘇  彥  宇
中      華      民      國      九十二      年    八    月     十二     日


司法院資訊處製作；財團法人民間司法改革基金會備份。
